臺灣高等法院臺中分院刑事判決　　　　96年度上訴字第1392號
上　訴　人
即　被　告　乙○○
上列上訴人因毒品危害防制條例案件，不服臺灣彰化地方法院96
年度訴字第398號中華民國96年3月30日第一審判決（起訴案號：
臺灣彰化地方法院檢察署96年度毒偵字第598號 ；追加起訴：同
署96年度毒偵字第1010號），提起上訴，本院判決如下：
    主  文
原判決撤銷。
乙○○施用第一級毒品，累犯，處有期徒刑柒月，減為有期徒刑
參月又拾伍日，如易科罰金，以新臺幣壹仟元折算壹日；又施用
第一級毒品，累犯，處有期徒刑柒月，減為有期徒刑參月又拾伍
日，如易科罰金，以新臺幣壹仟元折算壹日，扣案之海洛因壹包
（淨重0.09公克，空包裝重0.30公克）沒收銷燬之。應執行有期
徒刑伍月，如易科罰金，以新臺幣壹仟元折算壹日，扣案之海洛
因壹包（淨重0.09公克，空包裝重0.30公克）沒收銷燬之。
    犯罪事實
一、乙○○於民國86年5月5日，曾因違反肅清煙毒條例案件，經
    臺灣彰化地方法院判處有期徒刑3年4月確定； 86年11月7日
    ，又因違反肅清煙毒條例等案件，經臺灣彰化地方法院合併
    判處有期徒刑3年6月確定，上開兩案接續執行， 89年5月25
    日縮短刑期假釋出監，嗣經撤銷假釋，執行殘刑 3年11月23
    日， 95年8月26日縮短刑期執行完畢。其於91年間，又因施
    用毒品案件，經法院裁定送觀察、勒戒，因有繼續施用毒品
    之傾向，再經法院裁定送強制戒治，於 92年2月19日強制戒
    治執行完畢。詎其仍不知悔改，又基於施用第一級毒品海洛
    因之犯意，於95年12月31日上午8、9時許，在彰化縣北斗鎮
    ○○里○○路 862巷91號自宅內，將海洛因置於針筒內摻水
    注射之方式，施用海洛因1次。又另行起意，於96年2月21日
    上午12時許，以相同方式，在其上開自宅，又施用毒品海洛
    因1次。
二、嗣於96年1月4日11時15分許，經警持法院核發之搜索票搜索
    乙○○上開住處，經徵其同意採集尿液送驗之結果呈嗎啡陽
    性反應；又於 96年2月21日22時30分許，在彰化縣北斗鎮○
    ○里○○路聯裕加油站廁所內，為警查獲，並扣得其持有之
    海洛因1包（淨重0.09公克，空包裝重0.30公克)，經採尿送
    驗結果亦呈現嗎啡陽性反應。
    理  由
一、訊據被告乙○○對於上開犯罪事實坦承不諱，而其經警採尿
    送驗結果，均檢測出嗎啡之陽性反應，亦有彰化縣警察局北
    斗分局委託檢驗尿液代號與真實姓名對照認證單、詮昕科技
    股份有限公司濫用藥物尿液檢驗報告書在卷可查（見偵字第
    1010號卷第13、30頁，偵字第589號卷第18、19頁)。另扣案
    之該包毒品，經送法務部調查局鑑驗結果，確含有海洛因之
    成分（淨重0.09公克，空包裝重0.30公克）等情，亦有該局
    96年3月23日調科壹字第09623025740號鑑定通知書在卷可憑
    （見原審卷第43頁），被告之自白確與事實相符，其有施用
    毒品海洛因之行為，應堪認定。又被告於91年間，因施用毒
    品案件，經法院裁定觀察、勒戒後，認有繼續施用毒品之傾
    向，再經法院裁定送強制戒治，於 92年2月19日執行完畢，
    有臺灣高等法院被告全國前案紀錄表在卷可憑，其於上開強
    制戒治執行完畢後， 5年以內再犯本件施用毒品罪，自應依
    法論科。
二、核被告上開 2次施用毒品之行為，均係犯毒品危害防制條例
    第 10條第1項之施用第一級毒品罪。被告持有毒品海洛因之
    低度行為應為其施用之高度行為吸收，不另論罪。被告前後
    2次施用毒品犯行，時間相差1個月又20天，顯係各別起意，
    應予分論併罰。被告於 96年2月21日，施用海洛因之犯行，
    雖未經檢察官起訴，然公訴檢察官已於原審審判期日當庭追
    加此部分之起訴（見原審卷第25頁），本院自應就此部分併
    予審究。被告有犯罪事實欄所載之前科犯行，於 95年8月26
    日縮短刑期執行完畢等情，有上開前案紀錄表可稽，其於受
    有期徒刑執行完畢後， 5年以內故意再犯有期徒刑以上之罪
    ，應依累犯規定，就上開兩罪均加重其刑。原審以被告罪證
    明確，予以論罪科刑，固非無見。惟：(一)原判決疏未記載被
    告上開強制戒治執行完畢之日期；(二)原判決未宣告沒收銷燬
    被告於 96年2月21日，經警查扣之該包毒品海洛因，以上均
    有未洽。被告上訴意旨以其所犯上開兩次施用毒品之行為，
    應依集合犯之規定，論以一罪等語，指摘原判決不當。然按
    集合犯係依一般社會通念，特定犯罪行為具有反覆實施之特
    性，立法者於制定刑罰法律之初，亦已認知該種行為類型之
    反覆性，而有意藉由法條中客觀構成要件之行為要素，涵括
    上開具有反覆實施特性之數個犯罪行為，仍僅接受一次刑法
    之評價為已足。惟實務運作上，仍應注意並非其所有反覆實
    行之行為，皆一律認為包括一罪，而須從行為人之主觀犯意
    ，自始係基於概括性，行為之時、空上具有密切關係，且依
    社會通念認屬包括之一罪為合理適當者，始足當之，否則仍
    應予以併合處罰。查，被告前後2次施用毒品之時間已相距1
    個月又20天，於被告之主觀上難認有何概括施用毒品之犯意
    ，是被告以此指摘原判決不當，自無理由，惟原判決既有上
    開可議之處，仍應由本院將原判決撤銷改判。爰審酌被告前
    因施用毒品案件，經刑之執行級強制戒治執行完畢釋放後，
    仍未能徹底戒絕毒品，復犯本案施用毒品罪，顯見其無悔改
    之意，惟念其施用毒品乃自戕一己之身體健康，尚未對他人
    造成危害，且犯後坦承犯行，態度良好，並已前往台大醫院
    雲林分院進行美沙冬戒毒治療等一切情狀，量處如主文所示
    之刑。扣案之該包毒品海洛因（淨重0.09公克，空包裝重0.
    30公克)屬第一級毒品，應依毒品危害防制條例第18條第1項
    前段之規定沒收銷燬（空包裝袋因有海洛因之殘渣，應視為
    毒品之一部分)。又被告上開兩罪之犯罪時間，均在96年4月
    24日以前，合於中華民國 96年罪犯減刑條例第2條第1項第3
    款之規定，應就所宣告之刑，減其刑期2分之1，並就減得之
    刑定應執行刑，及諭知易科罰金之折算標準。
四、公訴意旨另以：被告除上述 2次施用毒品外，自95年12月初
    某日起至95年12月30日止，又有多次施用海洛因之犯行，因
    認被告此部分亦涉犯毒品危害防制條例第 10條第1項之罪嫌
    。然按被告之自白，不得作為有罪判決之唯一證據，仍應調
    查其他必要之證據，以察其是否與事實相符，刑事訴訟法第
    156條第2項定有明文。查檢察官認被告涉有此部分施用海洛
    因之犯嫌，除被告之自白外，並無其他積極之證據足以佐證
    ，自不能單憑被告之自白，即認定其亦涉有此部分之犯行，
    被告此部分之犯罪尚不能證明，惟因檢察官認此部分之犯行
    與上開論罪科刑之部分，有「集合犯」之一罪關係，本院無
    庸另為無罪之諭知。
五、臺灣彰化地方法院檢察署96年度毒偵字第3193號移送併案意
    旨略以：被告於 96年6月4日7時許，又在其上開住處施用毒
    品海洛因1次，嗣於翌日下午2時許為警查獲，因施用毒品具
    有成癮性、濫用性，且施用毒品本即具有反覆為之的特性，
    是被告此部分之犯行與上開論罪科刑部分，應為包括一罪的
    集合犯關係，屬實質上一罪，爰移送併辦等語。惟查，被告
    於警詢即已供稱：伊最後一次施用毒品是在 96年2月底等語
    (見移送併辦卷所附之96年6月5日警卷)，且依移送併辦部分
    所載被告之犯罪時間，距上開被告於 96年2月21日施用毒品
    之時間，已逾 3月，依上開之說明，移送併辦之部分，與上
    開論罪科刑之部分，亦難認被告主觀有何概括施用毒品之犯
    意，是移送併辦部分無從認與本案有何集合犯之包括一罪關
    係，本院無從併予審理，此部分應退由檢察官另行偵辦。
據上論結，應依刑事訴訟法第369條第1項前段、第364條、第299
條第1項前段，毒品危害防制條例第 10條第1項、第18條第1項前
段，刑法第11條、第51條第5款、第47條、第41條第1項前段，中
華民國96年罪犯減刑條例第 2條第1項第3款、第7條、第9條、第
10條第1項，判決如主文。
本案經檢察官甲○○到庭執行職務。
中　　華　　民　　國　　96　　年　　7 　　月　　20　　日
            刑事第十庭    審判長法　官　林　照　明
                                法　官　李　平　勳
                                法　官　蔡  名  曜
上列正本證明與原本無異。
如不服本判決應於收受送達後十日內向本院提出上訴書狀，其未
敘述上訴之理由者並得於提起上訴後十日內向本院補提理由書（
均須按他造當事人之人數附繕本）。
                                書記官　劉　恒  宏
中　　華　　民　　國　　96　　年　　7 　　月　　24　　日
附錄本案論罪法條：
毒品危害防制條例第10條
施用第一級毒品者，處6月以上5年以下有期徒刑。
施用第二級毒品者，處 3 年以下有期徒刑。
